【裁判字號】    99,交抗,591
【裁判日期】    991129
【裁判案由】    聲明異議
【裁判全文】
臺灣高等法院高雄分院刑事裁定         99年度交抗字第591號
抗  告  人
即受處分人  張忠山
上列抗告人因違反道路交通管理處罰條例事件聲明異議案件，不
服臺灣高雄地方法院中華民國99年11月4 日裁定（99年度交聲字
第2819號），提起抗告，本院裁定如下：
    主  文
原裁定及原處分均撤銷。
張忠山汽車駕駛人，駕駛汽車經測試檢定酒精濃度超過規定標準
，因而肇事致人受傷，吊扣小型車普通駕駛執照貳年，並應接受
道路交通安全講習。
    理  由
一、抗告意旨略以：抗告人即受處分人張忠山前因服用酒類不能
    安全駕駛動力交通工具而駕駛，經臺灣高雄地方法院檢察官
    處分緩起訴，緩起訴期間為1 年，並命向更生保護會高雄分
    會支付新台幣（下同）3 萬元及向指定之公益團體、地方自
    治團體或社區提供80小時之義務勞務，而受處分人均已履行
    上開事項。是原審仍裁定罰鍰1 萬9 千500 元，即有未合。
二、經查，受處分人於民國98年3 月17日下午8 時2 分許，駕駛
    7596－XJ號自小客車行經高雄市○○區○○路786 號前，因
    肇事致人受傷，其後經警測試呼氣酒精濃度達每公升1.18毫
    克，因而查獲受處分人不安全駕駛，經高雄市政府交通局裁
    決罰鍰新台幣（下同）4 萬9 千500 元、吊扣駕駛執照24個
    月，並應參加道路交通安全講習，另經移送由臺灣高雄地方
    法院檢察署檢察官於98年4 月30日以98年度偵字第12296 號
    為緩起訴處分，緩起訴期間為1 年，並命受處分人向向更生
    保護會高雄分會支付3 萬元及向指定之公益團體、地方自治
    團體或社區提供80小時之義務勞務確定，已於99年2 月25日
    緩起訴處分期滿未經撤銷，有高雄市政府交通局違反道路交
    通管理事件裁決書、臺灣高雄地方法院檢察署98年度偵字第
    12296 號檢察官緩起訴處分書及臺灣高等法院被告前案紀錄
    表附卷可稽，自堪認定。
三、再查：
    (一)按道路交通安全規則第114 條規定：「汽車駕駛人有下列
      情形之一者，不得駕車：……二、飲用酒類或其他類似物
      後其吐氣所含酒精濃度超過每公升○‧二五毫克或血液中
      酒精濃度超過百分之○‧○五以上。……」，又道路交通
      管理處罰條例第35條第1 項第1 款及第8 項規定：「汽車
      駕駛人，駕駛汽車經測試檢定有下列情形之一者，處新臺
      幣一萬五千元以上六萬元以下罰鍰，並當場移置保管該汽
      車及吊扣其駕駛執照一年；因而肇事致人受傷者，並吊扣
      其駕駛執照二年；致人重傷或死亡者，吊銷其駕駛執照，
      並不得再考領：一、酒精濃度超過規定標準。……前項汽
      車駕駛人，經裁判確定處以罰金低於本條例第九十二條第
      三項所訂最低罰鍰基準規定者，應依本條例裁決繳納不足
      最低罰鍰之部分。」。
    (二)再依行政罰法第1 條及第26條規定：「違反行政法上義務
      而受罰鍰、沒入或其他種類行政罰之處罰時，適用本法。
      但其他法律有特別規定者，從其規定」、「一行為同時觸
      犯刑事法律及違反行政法上義務規定者，依刑事法律處罰
      之。但其行為應處以其他種類行政罰或得沒入之物而未經
      法院宣告沒收者，亦得裁處之。前項行為如經不起訴處分
      或為無罪、免訴、不受理、不付審理之裁判確定者，得依
      違反行政法上之義務規定裁處之」。是一行為同時觸犯刑
      事法律及違反行政法上義務規定者，該行為如經不起訴處
      分或為無罪、免訴、不受理、不付審理之裁判確定者，始
      得依違反行政法上義務規定裁處之。上開規定既未包括緩
      起訴處分在內，即不得擴張法律規定內容課予人民不利益
      。另依刑事訴訟法第260 條規定，不起訴處分已確定或緩
      起訴處分期滿未經撤銷者，非有法定情形，不得對於同一
      案件再行起訴，係限制對緩起訴處分期滿未經撤銷之被告
      再為刑事追訴，故僅係限制再行起訴效果相同，不得因此
      即認不起訴處分與緩起訴處分性質完全相同。況依刑事訴
      訟法第253 條之1 第1 項規定：「被告所犯為死刑、無期
      徒刑或最輕本刑3 年以上有期徒刑以外之罪，檢察官參酌
      刑法第57條所列事項及公共利益之維護，認以緩起訴為適
      當者，得定1 年以上3 年以下之緩起訴期間為緩起訴處分
      ，其期間自緩起訴處分確定之日起算。」，足見被告係受
      有罪認定，但檢察官參酌刑法第57條所列事項及公共利益
      之維護，認以緩起訴為適當者，得定1 年以上3 年以下之
      緩起訴期間為緩起訴處分，亦與刑事訴訟法第252 條、第
      253 條之不起訴處分規定不同，則檢察官依刑事訴訟法第
      253 條之2 第1 項規定為緩起訴處分時，命被告於一定期
      間內遵守或履行該條項各款事項，應堪認係屬刑罰性質。
    (三)依前開說明，受處分人既經臺灣高雄地方法院檢察官處分
      緩起訴，緩起訴期間為1 年，並命向更生保護會高雄分會
      支付3 萬元及向指定之公益團體、地方自治團體或社區提
      供80小時之義務勞務，而受處分人均已履行上開事項，且
      於99年2 月25日緩起訴處分期滿未經撤銷，已如前述；原
      處分機關復裁決受處分人罰鍰4 萬5 千元部分，於法即有
      未當。
四、從而，原審以原處分裁決罰鍰部分不當，裁定撤銷原處分，
    固非無見。惟原審疏未審酌受處分人已履行向更生保護會高
    雄分會支付3 萬元及向指定之公益團體、地方自治團體或社
    區提供80小時之義務勞務，仍裁定受處分人罰鍰1 萬9 千50
    0 元，於法亦有未合。受處分人之抗告，為有理由，自應由
    本院撤銷原裁定及原處分，另諭知受處分人應吊扣其小型車
    普通駕駛執照24個月，並應接受道路交通安全講習。
五、據上論結，應依道路交通案件處理辦法第26條、刑事訴訟法
    第413 條，裁定如主文。
中    華    民    國    99    年    11    月    29    日
                    刑事第八庭  審判長法  官 洪兆隆
                                      法  官 張盛喜
                                      法  官 郭玫利
以上正本證明與原本無異。
本裁定不得再抗告。
中    華    民    國    99    年    11    月    29    日
                                      書記官 梁美姿

司法院資訊處製作；財團法人民間司法改革基金會備份。
